【裁判字號】    91,交易,403
【裁判日期】    920820
【裁判案由】    過失致死
【裁判全文】
臺灣高雄地方法院刑事判決                        九十一年度交易字第四三號
    公  訴  人  臺灣高雄地方法院檢察署檢察官
    被      告  乙○○
右列被告因過失致死案件，經檢察官提起公訴（九十二年度偵字第號），本院判決如
左：
    主  文
乙○○因過失致人於死，處有期徒刑陸月，如易科罰金，以參佰元折算壹日，緩刑貳
年。
    事  實
一、乙○○為領有普通自小客車駕駛執照之人，於民國九十一年五月十八日中午十二
    時二十五分許，駕駛車牌號碼八Ｓ－八０二七號自小客車，沿高雄縣仁武鄉○○
    路由南向北方向行駛，行經鳳仁路與新生路口，應知汽車行進中駕駛人應注意車
    前狀況，隨時採取必要安全措施，而當時日間自然光線、視距良好、柏油路面乾
    燥、無障礙或其他缺陷，且依其智識、能力等情狀又無不能注意之情事，竟疏於
    注意及此，而貿然以六十公里之時速行駛，向前行駛，適有朱瑞民駕騎乘車號Ｘ
    ＬＩ－三六九號機車沿同路段同方向行駛，自右方未依規定讓直行車先行而左轉
    ，乙○○見狀煞閃不及，致其車頭右前方與朱瑞民機車左側車頭及踏板等處發生
    碰撞，朱瑞民人車倒地經送醫急救後於當晚六時四分許，因顱內出血、兩側血氣
    胸不治死亡。乙○○於車禍發生後報警處理，並於偵查犯罪之人未發覺其犯行前
    ，向前去處理之警員丙○○自首並接受裁判。
二、案經台灣高雄地方法院檢察署檢察官相驗後分案偵查及甲○○訴由高雄縣警察局
    仁武分局報告台灣高雄地方法院檢察署檢察官偵查起訴。
    理  由
一、訊據被告乙○○固未否認駕駛自小客車於右揭時、地與被害人朱瑞民所騎乘之機
    車發生碰撞之事實，惟矢口否認對於車禍之發生有過失，辯稱：「該處並無待轉
    區，我是在快車道與死者發生車禍，他沒有打方向燈就要左轉，他原先是行駛於
    慢車道上，後來直接左轉我才反應不及」云云。
二、按行車速度，依標誌或標線之規定，無標誌或標線者，在市區道路，時速不得超
    過五○公里，在郊外道路時速不得超過六○公里。但在未劃設車道線或行車分向
    線之道路，市區時速不得超過三○公里，郊外時速不得超過四○公里。且汽車行
    駛時，駕駛人應注意車前狀況，並隨時採取必要之安全措施。道路交通安全規則
    第九十三條第一項第一款、第九十四條第三項分別定有明文。
三、經查：本件車禍發生之地點行車速限為每小時五十公里，然被告於車禍發生前，
    卻以每小時六十公里之速度前進之事實，除據被告供陳無訛，並有警卷所附道路
    交通事故調查報告表及道路交通事故案件談話紀錄各一紙可憑，又被告既坦承車
    禍發生前朱瑞民原係行駛於慢車道，朱某左轉後，自己因為煞車不及所以在快車
    道上撞及朱某所騎乘之機車，以致地面沒有煞車痕等語（見本院九十一年八月二
    十七日及九十二年一月九日筆錄），另佐以證人康清進於本院審理時證稱：「確
    實是相片上二車發生碰撞，我出去時剛好看到死者被撞到後飛起來，我走上前去
    時，自小客車就已經停放在相片中的位置，不知是否有移動過」等情（見本院九
    十一年十二月三日筆錄），足見車禍發生前朱瑞民已出現在被告之車前，然被告
    並未及注意此一狀況而肇事。又朱某未依規定左轉之情固然屬實，然以前開道路
    交通事故調查報告表所載，現場道路狀況單向具一機車專用道與二快車道，而車
    禍發生前被告所行駛之內側快車道與朱瑞民所行駛之機車道間中間相隔一快車道
    ，換言之，朱瑞民須橫越一快車道始行至車禍發生地點，被告乙○○對於朱瑞民
    左轉之此一車前狀況，並非不能注意，又案發時為晴天、該路段限速五十公里、
    路面為乾燥、無缺陷、無障礙物之柏油路面，有道路交通事故調查表可憑，被告
    並無其他不能注意之情事，竟超速駕駛於行進中，亦未注意車前狀況，隨時採取
    必要安全措施，其就本件車禍之發生具有過失至為顯然，台灣省高屏澎區車輛行
    車事故鑑定委員會亦同此意見，有該會高屏澎鑑字第九一一三六九號鑑定意見書
    在卷足憑。此外，並有警卷所附道路交通事故調查報告表及現場相片八張可憑。
    被害人朱瑞民因本件車禍致外傷性硬腦膜外出血、兩側氣血胸而死亡，有長庚紀
    念醫院診斷證明書一紙可憑，是被告之過失行為與被害人死亡結果間具有相當因
    果關係。至被害人雖未依規定左轉而於死亡結果之發生具有過失固無疑問，然被
    害人前開過失行為均無解於被告刑事責任之成立，本件事證明確，自應依法論科
    。
四、核被告所為係犯刑法第二百七十六條第一項之過失致死罪。被告於車禍發生後，
    留在現場等候員警到來而自承肇事之事實，業據證人丙○○證述在卷，爰依刑法
    第二十六條之規定減輕其刑。本院審酌被告因一時疏忽肇事致被害人車禍身亡，
    確有不是之處，然其肇事後坦承車禍發生之經過，並與被害人家屬達成和解，獲
    得態度尚稱良好，有和解書一紙足憑，並審酌被告並無前科紀錄，有臺灣高等法
    院被告全國前案記錄表可稽，足證其素行良，且被害人未依規定左轉為本件車禍
    發生之主因等一切情狀，量處如主文所示之刑，並諭知易科罰金之折算標準，以
    資懲儆。末查被告前未曾受有期徒刑以上刑之宣告，其偶因過失罹犯本罪，犯後
    復知悔悟，經受此科刑教訓之後，當益知戒慎，信無再犯之虞，本院認所宣告之
    刑以暫不執行為適當，爰併宣告緩刑二年，以啟自新。
據上論斷，應依刑事訴訟法第二百九十九條第一項前段，刑法第二百七十六條第一項
、第四十一條第一項、第六十二條、第七十四條第一款，罰金罰鍰提高標準條例第一
條前段、第二條，判決如主文。
中      華      民      國    九十二    年      八      月     二十     日
                                  臺灣高雄地方法院交通法庭
                                      法  官    卓立婷
右正本證明與原本無異。
如不服本判決，應於判決送達後十日內，向本院提出上訴狀。
                書記官    李春慧
中      華      民      國    九十二    年      八      月    二十二    日
附錄本件論罪法條全文：
中華民國刑法第二百七十六條
 (過失致死罪)
因過失致人於死者，處二年以下有期徒刑、拘役或二千元以下罰金。
從事業務之人，因業務上之過失犯前項之罪者，處五年以下有期徒刑或拘
役，得併科三千元以下罰金。


司法院資訊處製作；財團法人民間司法改革基金會備份。
